【裁判字號】    99,訴緝,1
【裁判日期】    990910
【裁判案由】    毒品危害防制條例
【裁判全文】
臺灣士林地方法院刑事判決               99年度訴緝字第1號
公  訴  人  臺灣士林地方法院檢察署檢察官
被      告  甲○○
選任辯護人  葉文政律師
上列被告因毒品危害防制條例案件，經檢察官提起公訴（95年度
偵字第10098 號），本院判決如下：
    主  文
甲○○無罪。
    理  由
一、公訴意旨略以：被告甲○○明知安非他命係毒品危害防制條
    例所列第二級毒品，不得製造、運輸、販賣、轉讓、施用或
    持有之，竟與鄭文哲（檢察官先以95年度偵字第9049號、第
    11098 號移送本院併案審理，但經本院以95年度訴字第134
    號退回併辦，請檢察官另行偵辦。檢察官再以96年度偵字第
    4141號移送臺灣高等法院併案審理，經臺灣高等法院以96年
    度上訴字第1376號退併辦，惟檢察官迄未提起公訴）共同基
    於販賣第二級毒品安非他命之犯意，於民國95年7 月13日5
    時許，由鄭文哲在臺北市南港區車臣旅社313 室內，將販賣
    予年籍姓名不詳、綽號「飛DAY 」成年女子（下稱「飛DAY
    」女子）之第二級毒品安非他命15克，放置盒內交予被告甲
    ○○，由被告甲○○在前開旅社附近交貨予「飛DAY 」，並
    收得款項新臺幣（下同）40000 元。嗣鄭文哲於95年7 月25
    日為警持搜索票在臺北市○○區○○街169 號3 樓住處查獲
    第二級毒品安非他命2 包（毛重1.17公克、淨重0.76公克）
    、電子磅秤1 臺、安非他命吸食器1 組、現金54,000元，並
    扣得鄭文哲使用之威寶黑色行動電話（內含0000000000號SI
    M 卡），始悉上情，因認被告甲○○涉犯毒品危害防制條例
    第4 條第2 項之販賣第二級毒品罪嫌。
二、按犯罪事實應依證據認定之，無證據不得認定犯罪事實；不
    能證明被告犯罪者，應諭知無罪之判決，刑事訴訟法第154
    條第2 項、第301 條第1 項分別定有明文。又事實之認定，
    應憑證據，如未能發現相當證據，或證據不足以證明，自不
    能以推測或擬制之方法，為裁判基礎；且認定犯罪事實所憑
    之證據，雖不以直接證據為限，間接證據亦包括在內，然而
    無論直接證據或間接證據，其為訴訟上之證明，須於通常一
    般之人均不致有所懷疑，而得確信其為真實之程度者，始得
    據為有罪之認定，倘其證明尚未達到此一程度，而有合理之
    懷疑存在而無從使事實審法院得有罪之確信時，即應由法院
    為諭知被告無罪之判決，有最高法院40年臺上字第86號判例
    、76年臺上字第4986號判例可資參照。次按刑事訴訟法第16
    1 條已於91年2 月8 日修正公布，修正後同條第1 項規定：
    檢察官就被告犯罪事實，應負舉證責任，並指出證明之方法
    。因此，檢察官對於起訴之犯罪事實，應負提出證據及說服
    之實質舉證責任。倘其所提出之證據，不足為被告有罪之積
    極證明，或其闡明之證明方法，無從說服法官以形成被告有
    罪之心證，基於無罪推定之原則，自應為被告無罪判決之諭
    知，更有最高法院92年台上字第128 號判例意旨足參。
三、公訴人認被告甲○○涉有前開販賣第二級毒品安非他命犯行
    ，無非以被告甲○○供述、被告甲○○使用之0000000000號
    行動電話監聽譯文、同案被告鄭文哲證詞、中華電信行動資
    料查詢結果等為其論據。訊據被告甲○○雖不否認與「飛DA
    Y 」女子、鄭文哲間確有公訴人所引通訊監察譯文之通話內
    容，惟堅詞否認有何販賣第二級毒品安非他命之犯行，辯稱
    ：伊係受鄭文哲委託，幫忙拿手機盒給「飛DAY 」女子，不
    是交付毒品，鄭文哲有叫伊跟「飛DAY 」女子收取積欠鄭文
    哲之款項，伊之前沒見過「飛DAY 」女子，伊與鄭文哲之監
    聽譯文，大部分係「飛DAY 」女子與鄭文哲通話，伊不知悉
    其等所言之意思等語。
四、經查：
  (一)證據能力部分：
    本案所引用之供述及非供述證據，經本院依法踐行調查證據
    程式，檢察官、被告及其選任辯護人均不爭執各該證據之證
    據能力，且亦查無依法應排除其證據能力之情形，是後述所
    引用證據之證據能力均無疑義。
  (二)實體部分：
    １同案被告鄭文哲於95年7 月26日警詢時供稱：伊持有0000
      000000號及0000000000號共2 支行動電話門號，00000000
      00號行動電話係伊名字申請，使用1 、2 年，0000000000
      號行動電話則係伊在路上撿到。在95年7 月13日5 時14分
      至18分，伊有持用0000000000號行動電話與甲○○及不詳
      女子通話，沒有指示甲○○將15公克毒品約40000 元代價
      售予不詳女子，伊不知道15公克意指何種毒品等語（見95
      年度偵字第9049號卷第13頁至第14頁），又於95年7 月26
      日檢察官偵訊時供稱：0000000000號行動電話係伊在使用
      ，伊與甲○○為朋友關係，沒有於95年7 月13日在南港車
      臣旅社外面販賣安非他命予「飛DAY 」女子等語（見95年
      度偵字第9049號卷第87頁至第88頁），於95年9 月12日檢
      察官訊問時供稱：95年7 月13日5 時左右，伊在車臣旅社
      313 室，當天伊沒有請甲○○將15克毒品交給「飛DAY 」
      女子，伊係請甲○○幫伊將手機給她，譯文中提到錢，是
      「飛DAY 」女子欠伊的等語（見95年度偵字第9049號卷第
      129 頁至第130 頁），繼於95年9 月18日檢察官訊問時結
      證稱：伊與甲○○係認識很久之朋友，於95年7 月13日，
      伊叫甲○○幫忙拿手機下去，順便幫伊拿錢，「飛DAY 」
      女子欠伊35000 元，手機錢17500 元，加起來52500 元，
      最後甲○○拿40000 元給伊，因為「飛DAY 」女子沒那麼
      多錢，伊叫她先還這樣就好。手機型號為NOKIA8800 ，當
      時跟「飛DAY 」女子講好1 支17500 元，甲○○不知道手
      機多少錢，伊叫他拿手機下去，順便幫伊拿錢上來。拿手
      機、收欠款頂多10幾分鐘。手機係新的。當時伊在講電話
      ，才請甲○○幫忙。伊沒有賣安非他命，是賣手機，手機
      以1 個小盒子裝等語（見95年度偵字第9049號卷第152 頁
      背面至第153 頁），再於95年9 月19日檢察官訊問時供稱
      ：伊最後1 次買安非他命，係在被抓（即95年7 月25日）
      之前不久，1 克3 、4000元等語（見95年度偵字第10098
      號卷第160 頁），經核同案被告鄭文哲之證言，雖坦承伊
      於95年7 月13日5 時許，人在車臣旅社313 室及95年7 月
      間曾以1 克3000至4000元之價錢購買過安非他命等事實，
      惟依上開事實，尚不足認定同案被告鄭文哲與被告甲○○
      有共同販賣安非他命予「飛DAY 」女子，再參以同案被告
      鄭文哲自警詢至偵查之供述及證述，均否認有販賣安非他
      命予「飛DAY 」女子，從而，尚無法據同案被告鄭文哲上
      開供述及證詞即為被告甲○○不利之認定。
    ２依被告甲○○使用之0000000000號行動電話於95年7 月13
      日5 時14分至同日5 時18分之通訊監察內容，固為被告甲
      ○○與綽號「老大」之真實姓名年籍不詳成年男子（持用
      0000000000號行動電話）、同案被告鄭文哲聯繫以：「（
      95年7 月13日5 時14分）甲○○：喂，老大。老大：怎樣
      ？甲○○：你可以幫我叫阿哲嗎？因為他手機在我這邊。
      老大：喔，好。鄭文哲：喂。甲○○：喂，阿哲，15克多
      耶？鄭文哲：他現磅的嗎？甲○○：對啊，現磅重量啊！
      鄭文哲：那不要賣了，不爽賣了都拿回來啦！甲○○：是
      喔。鄭文哲：對啦！不爽賣了啦！甲○○：好。（95年7
      月13日5 時15分）甲○○：喂，阿哲喔！鄭文哲：不用講
      那麼多了，不要賣了你拿回來！甲○○：你等一下！不詳
      女子：喂。鄭文哲：不要賣啦！不詳女子：我就... 。鄭
      文哲：妳是在磅什麼的？妳給我磅，我就不要賣嘛！不詳
      女子：... 。鄭文哲：我不要賣可不可以？（95年7 月13
      日5 時18分）鄭文哲：喂，你有走嗎？甲○○：她東西拿
      走了！她給我現金啊！鄭文哲：喔。甲○○：喂，妳等一
      下！鄭文哲：喂，我不想聽那麼多。不詳女子：喂，現金
      有交給阿王了啦！鄭文哲：妳跟阿王就好了嘛。不詳女子
      ：就處理好了啊。鄭文哲：妳拿多少給阿王？不詳女子：
      就是少的那2 克算7000啊！他多拿7500給你啊！鄭文哲：
      妳叫阿王聽一下！甲○○：喂。鄭文哲：她總共拿多少給
      你？甲○○：40000 啊。鄭文哲：40000 ？甲○○：對啊
      ！鄭文哲：收回來！她有刁難你嗎？甲○○：沒有啊。鄭
      文哲：反正我就是要那些啦！不然我不要啊！甲○○：45
      000 喔？鄭文哲：對啦！要就來，不要就算了！甲○○：
      沒有，她東西已經拿走了，因為她剛剛拿去另外1 台車。
      鄭文哲：馬的，這是哪一招啊！甲○○：她拿現金給我啊
      ！鄭文哲：拿40000 怎麼夠？甲○○：我不知道啊！鄭文
      哲：對啊。甲○○：因為是報52500 啦！鄭文哲：對啊，
      我管他報多少？錢你拿走了是不是？甲○○：對啊。鄭文
      哲：不夠啦！她那樣扣也不夠好不好？甲○○：你等一下
      ！不詳女子：喂，因為我原本給他報50000 多啊，那你是
      不是說85000 下去除以2 ？鄭文哲：嗯。不詳女子：就42
      500 啊，那扣7500。鄭文哲：什麼扣7500？不詳女子：少
      2 克半啊？鄭文哲：妳拿磅秤給我秤，妳是秤怎樣的？不
      詳女子：沒有是他們帶的，每次下來處理都有帶啊！鄭文
      哲：是在秤怎樣的，我看不懂耶？妳叫阿王聽啦！甲○○
      ：喂！鄭文哲：錢收一收閃了啦！不要跟她們在那邊有的
      沒有的！甲○○：好，拜拜！」等情（見95年度偵字第90
      49號卷第47頁至第49頁），惟公訴人迄未提出前揭譯文通
      話對象該不詳女子之真實姓名年籍資料，以供本院查證公
      訴人前揭所據之通訊監察譯文通話之內容談及何事，究係
      是否與販賣毒品有關？倘是交易毒品，則該次交易毒品之
      種類、數量、價格及是否交易成功等重要事項，而觀諸前
      揭通訊監察譯文內容，並無法確切得知認定上開交易毒品
      重要事項，是以縱使前揭通訊監察譯文內容，為被告甲○
      ○與同案被告鄭文哲、不詳女子之對話內容，亦要難據前
      揭通訊監察譯文內容，遽認定被告甲○○與同案被告鄭文
      哲有上開共同販賣第二級毒品予不詳女子之犯行。
    ３證人即於本院審理中經檢察官聲請傳訊到庭之本案承辦警
      員乙○○雖於本院審理時結證稱：被告甲○○和鄭文哲涉
      嫌在95年7 月13日在車臣旅社販賣安非他命予「飛DAY 」
      女子之案件，從頭到尾均係伊主辦。只知道「飛DAY 」女
      子之綽號，其餘不清楚。依監聽譯文內容，如果被告只知
      道是盒子的話，為何現場會磅出15克多？且是跟綽號「飛
      DAY 」女子磅的？如果被告甲○○都不知道的話，顯不合
      常理。監聽譯文內提到的不詳女子，就是「飛DA Y」女子
      。當時其等沒有綽號「飛DAY 」女子之任何資料及電話，
      所以未繼續查證。當時監聽知道有交易，但不知道交易地
      點在何處，係查獲後被告與其哥哥供出，但沒有到現場勘
      查。監聽內容有提到房間號碼，沒有提到旅社名稱。被告
      他們說在車臣。當時沒有去確認旅社的地點在哪裡等語（
      見本院卷第155 頁至第157 頁），然依其上開證述，證人
      乙○○並非於案發時在現場親聞共見之人，而其上開關於
      解讀譯文內容證詞，應屬主觀臆測，況臺北市政府警察局
      南港分局轄區並無「車臣旅社」一情，亦有該分局99年4
      月29日北市警南分刑字第09930753300 號函在卷足憑（見
      本院卷第122 頁），是誠難以證人乙○○上開所證遽採作
      為不利被告甲○○之判斷依據。
    ４關於0000000000號行動電話申請人為被告甲○○一節，為
      被告甲○○所不否認，亦有中華電信（行動）資料查詢結
      果1 紙在卷可憑（見95年度偵字第9049號卷第112 頁），
      而上開查詢結果僅足證被告甲○○為0000000000號行動電
      話之申請人及使用人，亦不得作為認定被告甲○○有共同
      販賣安非他命予「飛DAY 」女子之證據。
五、綜上事證，本件公訴意旨認被告甲○○涉有販賣第二級毒品
    犯行所憑之證據，顯尚未達於通常一般之人均不致有所懷疑
    ，而得確信其為真實之程度。此外，復查無其他積極證據，
    足資證明被告甲○○確有公訴人所指之販賣第二級毒品犯行
    ，既不能證明被告甲○○犯罪，自應依法為無罪之諭知。
據上論斷，應依刑事訴訟法第301 條第1 項前段，判決如主文。
本案經檢察官王巧玲到庭執行職務。
中    華    民    國    99    年    9     月    10    日
                  刑事第七庭審判長法  官  王美玲
                                  法  官  黎惠萍
                                  法  官  高雅敏
以上正本證明與原本無異。
如不服本判決應於收受判決後10日內向本院提出上訴書狀，並應
應敘述具體理由。其未敘述上訴理由者，應於上訴期間屆滿後20
日內向本院補提理由書(均須按他造當事人之人數附繕本)「切勿
逕送上級法院」。
                                  書記官  陳映羽
中    華    民    國    99    年    9     月    10    日

司法院資訊處製作；財團法人民間司法改革基金會備份。
